臺灣高等法院民事裁定
111年度抗字第405號
抗  告  人  鄧光邑  

上列抗告人因與相對人何瑞永間假扣押事件，對於中華民國111
年1月27日臺灣臺北地方法院111年度刑全字第3號所為裁定提起
抗告，經本院刑事庭裁定移送前來，本院裁定如下：
    主  文
抗告駁回。
抗告訴訟費用由抗告人負擔。
    理  由
一、按抗告法院為裁定前，應使債權人及債務人有陳述意見之機
    會，民事訴訟法第528條第2項定有明文。上開規定旨在保障
    債權人及債務人之程序權，並使抗告法院能正確判斷原裁定
    之當否。惟假扣押係保全程序，假扣押裁定具隱密性，為防
    止債務人隱匿或處分財產，以保全債權人之強制執行，其執
    行應依強制執行法第132條第1項規定，於裁定送達債務人之
    同時或送達前為之。考量此項立法趣旨，債權人對駁回其假
    扣押聲請之裁定提起抗告，倘假扣押隱密性仍應予維持，即
    無須使債務人有陳述意見之機會。抗告人聲請假扣押相對人
    所有之財產，業經原裁定予以駁回，依上開說明，即有防止
    相對人因知悉假扣押聲請之事而隱匿或處分財產，以保全強
    制執行之必要，其假扣押隱密性仍應予維持，則於本件抗告
    程序中，自不應使相對人預先知悉假扣押聲請之事，爰不另
    通知相對人陳述意見，合先敘明。
二、按債權人就金錢請求或得易為金錢請求之請求，欲保全強制
    執行者，得聲請假扣押。假扣押，非有日後不能強制執行或
    甚難執行之虞者，不得為之。請求及假扣押之原因，應釋明
    之。前項釋明如有不足，而債權人陳明願供擔保或法院認為
    適當者，法院得定相當之擔保，命供擔保後為假扣押。民事
    訴訟法第522條第1項、第523條第1項、第526條第1項、第2
    項定有明文。是聲請假扣押，就請求及假扣押之原因，債權
    人應先予釋明，至使法院信其請求及假扣押之原因大致為適
    當始可，僅於其釋明不足時，法院為補強計，於債權人陳明
    就債務人可能遭受之損害願供擔保並足以補釋明之不足，始
    得命供擔保後為假扣押（民事訴訟法第526條第2項立法理由
    參照），非謂法院於債權人未為釋明，僅陳明願供擔保時，
    即得為命提供擔保之假扣押裁定。至所稱釋明，乃謂當事人
    提出能即時調查之證據，使法院就其主張之事實，得生薄弱
    之心證，信其大概如此而言（最高法院99年度台抗字第311
    號裁定意旨參照）。 
三、抗告人於原法院聲請及抗告意旨略以：相對人對伊為詐欺取
    財犯行，伊因而受有新臺幣（下同）60萬3,000元之損害，
    相對人所犯詐欺取財犯行，業經臺灣臺北地方檢察署（下稱
    北檢）檢察官提起公訴，伊並於民國110年2月2日提起刑事
    附帶民事訴訟，惟恐訴訟久延，且相對人之債權人眾多，不
    知相對人名下資產是否足供清償，伊曾至相對人住所，其保
    全人員稱許久未見相對人，伊之債權恐無法保全，而有聲請
    假扣押之必要。原裁定駁回伊假扣押之聲請，應有違誤，爰
    請求廢棄原裁定，准伊供擔保後，就相對人之財產於60萬3,
    000元之範圍內予以假扣押等語。
四、經查：
　㈠就假扣押之請求部分：抗告人主張相對人對其為詐欺取財犯
    行，致其受有共計60萬3,000元之損害，其為相對人之債權
    人乙節，業據提出北檢檢察官110年度偵續字第288號、110
    年度偵字第10933號、第17142號、第18548號、第18614號、
    第19765號、第19806號、第20577號、第20600號、第20624
    號、第22682號、第22727號起訴書在卷可稽（見原法院卷第
    7-21頁），堪認已就假扣押之請求為相當之釋明。
　㈡就假扣押之原因部分：抗告人雖主張因相對人之債權人眾多
    ，不知相對人名下資產是否足供清償，且其曾至相對人住居
    所，其保全人員稱許久未見相對人，恐有日後不能或甚難強
    制執行之虞等語。惟抗告人之主張，至多僅能得知抗告人曾
    至相對人住處查看相對人所在之情形，無法遽認相對人有拒
    絕給付、逃匿無蹤或將移住遠地之情形存在。此外，抗告人
    復未提出其他能即時調查之證據，以釋明相對人現存之既有
    財產與其債權相差懸殊，有無法或不足清償滿足其債權，或
    相對人移往遠方、逃匿無蹤、隱匿財產，日後有不能強制執
    行或甚難執行之虞之情事，即難認其已釋明假扣押之原因。
    抗告人既未釋明假扣押之原因，揆諸前開說明，即無從以供
    擔保補其釋明之欠缺，其聲請假扣押，自屬不能准許。原法
    院裁定駁回抗告人之聲請，核無違誤。抗告意旨指摘原裁定
    不當，求予廢棄，為無理由，應予駁回。
五、據上論結，本件抗告為無理由，爰裁定如主文。
中　　華　　民　　國　　111 　年　　3 　　月　　 31 　日
                  民事第十二庭
                      審判長法  官  陳秀貞
　　　　　　　　　　　　　　法  官  毛彥程
　　　　　　　　　　　　　　法  官  蔡世芳
正本係照原本作成。
不得再抗告。
中　　華　　民　　國　　111 　年　　4 　　月　　1 　　日
  　　　　　　　　　　　　　書記官  何敏華